最  高  行  政  法  院  裁  定
111年度上字第165號
上  訴  人  東成工程顧問有限公司
代  表  人  施慶臨              
訴訟代理人  查名邦  律師  
            高亦昀  律師  
            曾彥鈞  律師
被 上訴 人  嘉義縣新港鄉公所
代  表  人  林茂盛              
上列當事人間政府採購法事件，上訴人對於中華民國110年11月3
0日高雄高等行政法院109年度訴字第380號判決，提起上訴，本
院裁定如下：
　　主  文
上訴駁回。
上訴審訴訟費用由上訴人負擔。
　　理  由
一、按對於高等行政法院判決之上訴，非以其違背法令為理由，
    不得為之，行政訴訟法第242條定有明文。依同法第243條第
    1項規定，判決不適用法規或適用不當者，為違背法令；而
    判決有同法條第2項所列各款情形之一者，為當然違背法令
    。是當事人對於高等行政法院判決上訴，如依行政訴訟法第
    243條第1項規定，以高等行政法院判決有不適用法規或適用
    不當為理由時，其上訴狀或理由書應有具體之指摘，並揭示
    該法規之條項或其內容；若係成文法以外之法則，應揭示該
    法則之旨趣；倘為司法院大法官解釋，則應揭示該解釋之字
    號或其內容。如以行政訴訟法第243條第2項所列各款情形為
    理由時，其上訴狀或理由書，應揭示合於該條項各款之事實
    。上訴狀或理由書如未依此項方法表明，或其所表明者與上
    開法條規定不合時，即難認為已對高等行政法院判決之違背
    法令有具體之指摘，其上訴自難認為合法。
二、被上訴人於民國106年11月8日辦理「106-107年度新港鄉土
    木水利（災害復建、一般性）工程委託規劃測設監造開口契
    約」採購案（下稱系爭採購案一）公告招標，採限制性招標
    ，準用最有利標評選，預算金額新臺幣（下同）2,500,000
    元，僅上訴人1家參與投標，被上訴人於106年12月7日決標
    予上訴人，決標金額為2,365,680元。另被上訴人於107年2
    月27日辦理「嘉義縣○○○○○○○○○○○鎮○○○○○道計畫委託規劃設
    計及監造技術服務」採購案（下稱系爭採購案二）公告招標
    ，採限制性招標，準用最有利標評選，預算金額1,915,000
    元，僅上訴人1家參與投標，被上訴人於107年3月23日決標
    予上訴人，決標金額為1,515,234元。前述2件系爭採購案上
    訴人已分別於109年2月6日及108年3月4日履約完成，並經驗
    收合格在案。嗣行政院公共工程委員會（下稱工程會）接獲
    法務部廉政署函轉民眾檢舉案，乃以109年1月30日工程企字
    第1090100067號函請被上訴人查明上訴人是否有符合政府採
    購法第101條第1項規定之情形，被上訴人遂函請上訴人陳述
    意見，經上訴人陳述意見後，被上訴人於109年7月9日召開
    採購工作及審查小組審查會議，審議結果認定上訴人該當政
    府採購法第101條第1項第4款之規定，遂以109年7月16日嘉
    新鄉發字第1090007390號函（下稱原處分），通知上訴人將
    依政府採購法第101條第1項第4款及第103條第1項第2款規定
    刊登政府採購公報。上訴人不服，提出異議，經異議處理結
    果通知更正依政府採購法第103條第1項第1款規定刊登之期
    間為3年，其餘仍維持原決定。上訴人不服，提出申訴遭駁
    回，循序提起行政訴訟，求為判決撤銷申訴審議判斷、異議
    處理結果及原處分。經原判決駁回。　　
三、上訴人對原判決上訴，主張略以：㈠、政府採購法第101條第
    1項第4款規定之構成要件，解釋上應區分前段「故意以虛偽
    不實之文件投標、訂約或履約」及後段「情節重大」兩要件
    ，縱上訴人違犯前段「故意以虛偽不實之文件投標、訂約或
    履約」之要件，仍應由原審法院審酌被上訴人所受損害之輕
    重、廠商可歸責之程度、廠商之實際補救或賠償措施等情形
    加以解釋適用，原判決僅泛稱上訴人既有虛偽不實文件投標
    行為即屬情節重大，顯有判決適用法規不當之違法。㈡、系
    爭採購案一評比須知已敘明企劃書應包括計畫主持人與工作
    團隊相關經驗及能力（包括學、經歷、專長與實績），該項
    分數占20％，況系爭採購案一、二之投標須知中均未要求投
    標廠商需具備水土保持技師人員，是評比須知內所載各評分
    項目所著重者應以投標廠商有無能力完成標案工程為主，即
    水土保持技師並未於投標須知中列為廠商投標之必要資格條
    件，故應認投標廠商是否具備水土保持技師並非主要評比項
    目。原判決關於系爭採購案一、二中，上訴人將「水土保持
    技師戴亞弘」列入企劃書中，是否足以影響系爭採購案一、
    二而違反政府採購法追求提升採購效率與功能，確保採購品
    質之立法目的，並未說明不予採用之理由，原判決有不適用
    行政訴訟法第125條第1項、第133條規定，及判決不備理由
    之違法。㈢、原審法院並未說明上訴人遭受停權3年處分與上
    訴人違犯政府採購法第101條第1項第4款規定之行為間是否
    相當，已違反比例原則，而有違反行政程序法第7條、第9條
    及第36條規定之違法等語。
四、惟原判決已敘明：戴亞弘在105年8月11日至105年11月22日
    間擔任上訴人公司之執業技師，並以上訴人公司為投保單位
    參加勞保，係因要取得執業技師之證照須有公司勞保的加保
    資料；因農田水利會在105年間調查所屬員工有無借牌的事
    情，所以其在105年11月18日申請自行停業，並經工程會105
    年11月23日工程技字第10500367570號函註銷其執業執照，
    且其從未實際參與上訴人公司的業務，對上訴人將其列入投
    標文件服務建議書內之主要工作人員亦不知情，再者，戴亞
    弘自97年起即任職於臺灣嘉南農田水利會迄今，上訴人之服
    務建議書「工作人員學經歷證明」之經歷部分竟載稱「戴亞
    弘：臺灣嘉南農田水利會97-105，東成工程顧問有限公司執
    業技師2016-迄今」，此等出入並非細微差異，顯非筆誤。
    況觀諸系爭採購案之投標文件服務建議書全篇內容，所有記
    載關於戴亞弘之結果，最後呈現之情況，均有利於上訴人參
    與系爭採購案之評分審查，此等情況應非屬巧合，而得於有
    確切動機的情況下，認定為顯係上訴人之故意行為。故此等
    部分記載錯誤之情形，顯係上訴人明知而故意為不實之記載
    ，上訴人自應就其故意以虛偽不實之文件投標行為，負違反
    政府採購法第101條第1項第4款規定之責任，且其情節顯屬
    重大。是被上訴人依政府採購法第101條第1項第4款及第103
    條第1項第1款（原判決誤載為第2款）規定，作成將上訴人
    刊登政府採購公報3年之處分，於法並無不合等得心證之理
    由。上訴意旨雖以原判決違背法令為由，惟核其上訴理由，
    無非係就原審認事用法之職權行使為指摘，並重述其在原審
    業經主張而為原判決摒棄不採之陳詞，復執其主觀之法律見
    解（例如停權期間係依政府採購法第103條第1項第1款規定
    ，被上訴人並無裁量權），就原審所為之論斷，泛言未論斷
    或論斷違法，而非具體表明原判決究竟有如何合於不適用法
    規或適用不當，或有行政訴訟法第243條第2項所列各款之情
    形，尚難認為已對原判決之如何違背法令有具體之指摘。依
    首開規定及說明，應認其上訴為不合法。　　　　　
五、據上論結，本件上訴為不合法。依行政訴訟法第249條第1項
    前段、第104條、民事訴訟法第95條、第78條，裁定如主文
    。
中　　華　　民　　國　　111 　年　　4 　　月　　12　　日
                    最高行政法院第三庭
                        審判長法官  帥　嘉　寶　
                              法官　鄭　小　康
                              法官　李　玉　卿
                              法官　洪  慕  芳
                              法官　林　玫　君

以  上  正  本  證  明  與  原  本  無  異
中　　華　　民　　國　　111 　年　　4 　　月　　12　　日
　　　　　　　　　　　　　　　書記官　邱  鈺  萍